【裁判字號】    95,苗保險簡,3
【裁判日期】    951222
【裁判案由】    給付保險金
【裁判全文】
臺灣苗栗地方法院民事簡易判決       95年度苗保險簡字第3號
原      告  戊○○
                        號
訴訟代理人  乙○○
                        31號.
被      告  國泰人壽保險股份有限公司
法定代理人  己○○
訴訟代理人  庚○○
            丙○○
被      告  新光人壽保險股份有限公司
法定代理人  甲○○
訴訟代理人  丁○○
上列當事人間請求給付保險金事件，本院於民國95年12月8 日言
詞辯論終結，判決如下：
    主  文
被告國泰人壽保險股份有限公司應給付原告新臺幣壹拾萬陸仟伍
佰元，及自民國九十五年六月十六日起至清償日止，按年息百分
之五計算之利息。
被告新光人壽保險股份有限公司應給付原告新臺幣貳萬捌仟元，
及自民國九十五年六月十五日起至清償日止，按年息百分之五計
算之利息。
訴訟費用由被告國泰人壽保險股份有限公司負擔十分之八，由被
告新光人壽保險股份有限公司負擔十分之二。
本判決第一項、第二項得假執行；但被告國泰人壽保險股份有限
公司如以新臺幣壹拾萬陸仟伍佰元或等額之國泰世華銀行可轉讓
定期存單、被告新光人壽保險股份有限公司以新臺幣貳萬捌仟元
分別為原告預供擔保，各得免為假執行。
    事實及理由
一、本件原告經合法通知，未於最後言詞辯論期日到場，核無民
    事訴訟法第386 條所列各款情形，爰依被告之聲請，由其一
    造辯論而為判決。
二、原告起訴主張：（一）(1)原告於民國89年6 月27日投保被告
    國泰人壽保險股份有限公司（以下簡稱國泰人壽）「國泰住
    院醫療終身健康保險（保單號碼：0000000000）」，年繳保
    險費新台幣（下同）6,294 元，契約約定「住院醫療保險金
    ：因疾病或傷害而住院30日以內者，按1,000 元乘以實際住
    院日數給付」。(2)原告又於89年9 月21日投保被告國泰人壽
    「國泰住院醫療終身健康保險（保單號碼：0000000000）」
    ，年繳保險費12, 603 元，契約約定「住院醫療保險金額同
    一次住院30日以內者，按2,000 元乘以實際住院日數給付」
    。(3)原告另於89年9 月26日投保被告國泰人壽「溫心住院附
    約」2 份（保單號碼：0000000000、0000000000）分別追加
    1,500 元，保險費3,312 元，每日住院保險金共3,000 元。
    (4)依「國泰溫心住院日額保險附約」第14條約定：「被保險
    人於本附約有效期間內因罹患疾病或蒙受意外事故，並於醫
    院住院後出院療養者，本公司按該被保險人投保之【住院醫
    療保險金日額】的二分之一乘以實際住院日數，給付【出院
    療養保險金】，但每次保險事故的給付日數以六十日為限」
    ，則原告投保國泰人壽上開【住院醫療保險金日額】共計
    3,00 0元，【出院療養保險金】則為1,500 元。(5)依「國泰
    住院醫療終身健康保險」契約第15條住院回診保險金約定：
    「被保險人於本契約有效期間內因疾病或傷害，經醫院診斷
    而後住院治療者，被保險人於同一次住院之住院前一週內及
    出院後一週內（住院及出院當日亦計入），因治療同一事故
    為直接目的而於醫院接受門診治療者，本公司按被保險人投
    保之【住院醫療保險金日額】的百分之二十五，乘以實際門
    診日數（不論被保險人同一日之門診次數為一次或數次，均
    以一日計），給付【住院回診保險金】。原告投保國泰人壽
    上開【住院醫療保險金日額】共計3,00 0元，則每日【住院
    回診保險金】應為750 元。（二）原告於89年10月21日投保
    被告新光人壽保險股份有限公司（以下簡稱新光人壽）「新
    光新長安終身壽險安心住院保險（保單號碼：JRB80417、JR
    B90218）」契約2 份，保險費分別為3,123 元，期限39年，
    住院保險金每日金額為1,000 元，2 份保險契約合計「住院
    保險金」每日共計2,000 元。（三）原告因病於94年12月28
    日在竹山秀傳醫院住院治療至95年1 月10日出院共計14日，
    並於95年1 月13日、同年月16日回診2 次，則依上開原告分
    別與被告國泰人壽、新光人壽所簽訂之保險契約，被告國泰
    人壽應給付原告106,500 元【計算式：（1,000 ＋2,000 ＋
    3, 000＋1,500） ×14＝105,000 ，105,000 ＋1,500 ＝10
    6,500 】之保險金；被告新光人壽應給付原告28,000元【計
    算式：2,000 ×14＝28,000】之保險金。為此依兩造間保險
    契約之約定，訴請被告給付保險金等語，並聲明：如主文第
    1、2項所示。
三、被告國泰人壽則以：(1)原告於81年11月14日投保被告國泰人
    壽「長青身壽險」及「鍾愛313 」所附加「溫心住院」日額
    各1,500 元（保單號碼：0000000000、0000000000），於90
    年10月3 日轉換為「國泰新溫心住院日額醫療保險附約」各
    1,500 元，原告所指適用之「溫心住院」附約，核屬誤會。
    (2)依原告所投保「國泰住院醫療終身健康保險」契約第5 條
    保險範圍約定：「被保險人於本附約有效期間內因第4 條約
    定之疾病或傷害而住院診療時，經醫師診斷，必須入住醫院
    診療時，經正式辦理住院手續並確實在醫院接受診療者，本
    公司以被保險人投保的【住院醫療保險金日額】為準，依照
    本契約約定給付各項醫療保險金。」，及「國泰新溫心住院
    日額醫療保險附約」第3 條保險範圍約定：「被保險人於本
    附約有效期間內因第2 條約定之疾病或傷害而住院診療時，
    經醫師診斷，必須入住醫院診療時，經正式辦理住院手續並
    確實在醫院接受診療者，本公司以被保險人投保的【住院醫
    療保險金日額】為準，依照本附約約定給付各項醫療保險金
    。」，且依「國泰住院醫療終身健康保險」契約第17條除外
    責任第4 項「健康檢查，療養及靜養」，及「國泰新溫心住
    院日額醫療保險附約」第17條除外責任第4 項「健康檢查，
    療養及靜養」，本公司不負給付各項保險金的責任。故依上
    開條款約定，必須被保險人同時滿足：實際上遭受疾病或
    傷害，經醫師診斷為疾病或傷害，必須住院治療，並確實
    在醫院接受診療，且非療養及靜養性質，始構成向保險公
    司請領保險金之條件，若實際上並無必須住院之客觀事實及
    積極治療行為者，則保險公司自可拒絕給付各項保險金。(3)
    本件於94年12月28日因眩暈、頭痛、失眠等疾病求診竹山秀
    傳醫院，依其護理記錄及病歷摘要，原告住院期間僅接受【
    保守療法】（口服藥物），並無積極醫療行為，所服之止暈
    劑、血管擴張劑、抗眩暈劑、鎮靜劑等藥物，與出院時所指
    示用藥相同，且根據醫學資料，大部分可以藥物等保守治療
    治療眩暈症、頭痛等，除非症狀十分利害，懷疑有器質性具
    體腦部病變時，方須住院治療，否則一般極少需要住院治療
    。原告住院期間以服用口服藥之保守性治療，該藥物以門診
    即可取得，無須以住院方式服用口服藥，且原告入院當日相
    關檢查數據皆正常，無發現具體腦部病變或其他病變，自不
    符合前揭契約條款約定必須住院治療之條件，被告自不負給
    付責任等語，資為抗辯。並聲明：(1)原告之訴駁回，(2)如受
    不利判決，願供擔保請准免為假執行。
四、被告新光人壽則以：(1)原告投保被告新光人壽「新長安終身
    壽險（保單號碼：JRB80417、JR B90218） 」並附加安心住
    院保險附約，約定住院醫療日額各1,000 元部分不爭執。(2)
    依系爭安心住院保險附約條款第8 條第4 項約定，該醫療保
    險所稱之住院限於「經醫師診斷，必須入住醫院診療時，經
    正式辦理住院手續並確實在醫院接受診療者」，原告欲請求
    自94年12月28日至95年1 月10日之住院醫療保險，除必須證
    明確有住院事實外，尚須證明經醫師診斷，必須入住醫院診
    療之情況且確實在醫院接受診療，被告始須給付保險金。原
    告於住院期間尚可自行活動，依其住院記錄之護理記錄單觀
    之，並無任何積極治療之作為，顯見原告並無必須住院治療
    之情形。(2)又依原告所提醫院診斷證明書，僅能證明有住院
    之事實，亦不能據以證明係因何疾病或傷害而經醫師診斷須
    住院治療。(3)且依上開保險附約第21條第2 項第4 款約定，
    被保險人因療養或靜養所致之住院，被告亦不負給付保險金
    之責。(4)綜上，原告於上開期間雖曾住院，惟並無住院治療
    之必要，自不屬保險範圍，被告不負給付保險金之責等語，
    資為抗辯。並聲明：(1)原告之訴駁回，(2)如受不利判決，願
    供擔保請准免為假執行。
五、本件原告於89年6 月27日投保被告國泰人壽「國泰住院醫療
    終身健康保險（保單號碼：0000000000）」，年繳保險費
    6,294 元，契約約定「住院醫療保險金：因疾病或傷害而住
    院30日以內者，按1,000 元乘以實際住院日數給付」。原告
    又於89年9 月21日投保被告國泰人壽「國泰住院醫療終身健
    康保險（保單號碼：0000000000）」，年繳保險費12,603元
    ，契約約定「住院醫療保險金額同一次住院30日以內者，按
    2,000 元乘以實際住院日數給付」。原告於81年11月14日投
    保被告國泰人壽「長青身壽險」及「鍾愛313 」所附加「溫
    心住院」日額各1,500 元（保單號碼：0000000000、000000
    0000），於90年10月3 日轉換為「國泰新溫心住院日額醫療
    保險附約」各1,500 元。原告另於89年10月21日投保被告新
    光人壽「新長安終身壽險（保單號碼：JRB80417、JRB90218
     ） 」並附加安心住院保險附約2 份，保險費分別為3,123
    元，期限39年，住院保險金每日金額為1,000 元，2 份保險
    契約合計「住院保險金」每日共計2,000 元。原告因病於94
    年12月28日在竹山秀傳醫院住院治療至95年1 月10日出院共
    計14日，並於95年1 月13日、同年月16日回診2 次。依兩造
    間上開保險契約之約定，原告之前揭住院如確因疾病或傷害
    而經醫師診斷，必須入住醫院診療，而經正式辦理住院手續
    並確實在醫院接受診療時，被告國泰人壽依約應給付原告10
    6,500 元【計算式：（1,000 ＋2,000 ＋3, 000＋1,500）
    ×14＝105,000 ，105,000 ＋1,500 ＝10 6,500】之保險金
    ；被告新光人壽依約應給付原告28,000元【計算式：2,000
    ×14＝28,000】之保險金之事實，為兩造所不爭執，並有國
    泰人壽保險單、國泰住院醫療終身健康保險契約、國泰新溫
    心住院日額醫療保險附約、新光新長安終身壽險保險單、新
    光安心住院保險附約條款樣本、竹山秀傳醫院診斷證明書、
    護理記錄單等件附卷可憑，自堪信為真實。
六、本件兩造間所爭執者厥為原告於94年12月28日至95年1 月10
    日在竹山秀傳醫院共計14日之住院治療，是否確因疾病或傷
    害而經醫師診斷，必須入住醫院診療，並確實在醫院接受診
    療？經查，原告因病於94年12月28日在竹山秀傳醫院住院治
    療至95年1 月10日出院共計14日，並於95年1 月13日、同年
    月16日回診2 次之事實，有原告所提竹山秀傳醫院診斷證明
    書、護理記錄單等件在卷可憑，堪信為真，已如前述。又原
    告於上開期間在竹山秀傳醫院住院治療係因原告雙耳硬化症
    ，在光田醫院手術後，常常眩暈，屬於內耳不平衡，於94年
    12月28日又加劇，加上步伐不穩，疑似內耳病變或後腦病變
    下住院治療及檢查，且原告需要住院，並於住院期間接受眩
    暈之內耳檢查及後腦之電腦斷層檢查，並做止眩暈治療，嗣
    原告復原良好，但需門診追蹤治療等情，有竹山秀傳醫院95
    年9 月12日函附卷可佐（詳卷第79頁）。且本件經被告國泰
    人壽聲請就「原告於上揭於竹山秀傳醫院住院期間是否有積
    極治療行為？是否有住院必要性？若需住院，合理住院天數
    為何？原告上開住院所行保守性治療（口服藥物）可否以門
    診為之？」等送行政院國軍退除役官兵輔導委員會台中榮民
    總醫院鑑定結果，認一個急性眩暈合併頭痛之病患是否需住
    院治療，應由診治之醫師判斷決定，根據病歷記載，原告住
    院中有使用針劑之Valium及Decadron等藥物治療，並非只使
    用口服藥物，且住院之日數應以醫師對病患病情之變化及改
    善程度做決定等語，亦有行政院國軍退除役官兵輔導委員會
    台中榮民總醫院95年11月20日中榮醫企字第0950016864號函
    在卷可參（詳卷第119 頁）。足認原告主張其於94年12月28
    日至95年1 月10日在竹山秀傳醫院共計14日之住院治療，確
    因疾病而經醫師診斷，必須入住醫院診療，並確實在醫院接
    受診療等情，堪予採信。被告等所辯原告前揭住院非屬必要
    云云，為無足採。
七、從而，原告依兩造間前開保險契約之約定，請求被告國泰人
    壽給付106,500 元，及自起訴狀繕本送達翌日即95年6 月16
    日起至清償日止，按年息百分之五計算之利息，及請求被告
    新光人壽給付28,000元，及自起訴狀繕本送達翌日即95 年6
    月15日起至清償日止，按年息百分之五計算之利息，均有理
    由，均應予准許。
八、本件係關於財產權之訴訟其標的金額在500,000 元以下之簡
    易訴訟程序，本院為被告敗訴之判決，應依民事訴訟法第38
    9 條第1 項第3 款規定，依職權宣告假執行。被告陳明願供
    擔保，聲請宣告免為假執行，經核均無不合，爰分別酌定相
    當之擔保金額准許之。
九、本件事證已臻明確，兩造其餘主張、陳述與舉證，經審酌與
    本院前開判斷不生影響，爰不再予逐一論述，附此敘明。
十、訴訟費用負擔之依據：民事訴訟法第78條、第85條第1 項但
    書，判決如主文。
中    華    民    國    95    年    12    月    22    日
                  苗栗簡易庭法  官  王萬金
以上正本係照原本作成。
如對本判決上訴，須於判決送達後20日內向本院提出上訴狀。
                            書記官  劉碧雯
中    華    民    國    95    年    12    月    22    日


司法院資訊處製作；財團法人民間司法改革基金會備份。
